臺灣高等法院高雄分院刑事判決　　　　100年度上易字第788號
上　訴　人　臺灣高雄地方法院檢察署檢察官
上　訴　人
即　被　告　蔡美鳳
上列上訴人因被告恐嚇案件，不服臺灣高雄地方法院100 年度易
字第721 號中華民國100 年7 月8 日第一審判決（起訴案號：臺
灣高雄地方法院檢察署99年度偵字第5153號），提起上訴，本院
判決如下：
    主  文
上訴駁回。
蔡美鳳緩刑貳年。
    事  實
一、蔡美鳳與江寶珠、吳秀珍均為任職於南山人壽保險股份有限
    公司（下稱南山人壽）之同事，三人於民國99年2 月2 日上
    午11時許，在址設高雄市三民區○○○路458 號5 樓之南山
    人壽前金通訊處辦公室內（下稱南山前金辦公室），因對於
    與保險業務助理人員之相處管理及吳秀珍指稱蔡美鳳之夫改
    別人保單等情事，彼此遂發生口角衝突，吳秀珍乃於口角衝
    突過程中，先以「瘋女人」、「垃圾」等語辱罵江寶珠、蔡
    美鳳2 人（吳秀珍涉犯妨害名譽部分經檢察官聲請簡易判決
    處刑，業經原審高雄簡易庭以100 年度簡字第2413號判處應
    執行刑拘役60日），蔡美鳳聞言不堪受辱，竟基於單一之恐
    嚇犯意，接續以台語「你真正欠人教訓」、「小心有一天你
    的車子被放火燒，你就知道」等加害身體、財產安全之語，
    恫嚇吳秀珍，致吳秀珍心生畏懼而危害安全。
二、案經吳秀珍訴由臺灣高雄地方法院檢察署檢察官偵查起訴。
    理  由
一、被告以外之人於審判外之陳述，雖不符刑事訴訟法第159 條
    之1 至第159 條之4 之規定，而經當事人於審判程序同意作
    為證據，法院審酌該言詞陳述或書面陳述作成時之情況，認
    為適當者，亦得為證據，同法第159 條之5 第1 項有明文規
    定。茲查本判決所引用關於陳述之卷證資料，除原已符同法
    第159 條之1 至第159 條之4 規定及法律另有規定等傳聞法
    則例外規定，而得作為證據外，其餘關於陳述之卷證資料，
    業經當事人於本院準備程序時，表示對本判決所引本屬傳聞
    證據部分，均同意作為證據。本院斟酌上開證據並無違法取
    得之情事，亦無證明力明顯過低之情形，認為作為認定本件
    被告有無犯罪之證據亦屬適當，是均得採為本件論斷之證據
    。
二、訊據上訴人即被告蔡美鳳矢口否認有何恐嚇犯行，辯稱：當
    時是吳秀珍先以「瘋女人」、「垃圾」等語辱罵江寶珠，我
    上前勸阻，不料亦遭辱罵，我在勸阻無效後脫口說出「你這
    樣即使開著LEXUS 休旅車，我也不會羨慕」（閩南語），但
    絕不曾對吳秀珍說「你真正欠人教訓」、「小心有一天你的
    車子被放火燒，你就知道」這類恐嚇話語，吳秀珍等人可能
    是聽錯，況且吳秀珍當時也無任何畏懼之意，猶然持續以「
    瘋女人」、「垃圾」辱罵我與江寶珠云云。經查：
  (一)被告、江寶珠、告訴人吳秀珍均係南山人壽之同事，3 人因
    故於99年2 月2 日11時許，在南山前金辦公室發生口角爭執
    等情，業經被告坦承在卷（原審易字卷第50-51 頁），核與
    證人南山公司職員呂侑（偵卷第14、51頁）、薛海宏（偵
    卷第32-33 頁）、邱寶慧（偵卷第50-51 頁）、林碧紅（偵
    卷第50-51 頁）於偵查中，及證人楊月如（原審易字卷第24
    頁）、王學治（原審易字卷第29頁）審理中所證稱當日確曾
    聽聞渠等間有口角爭執等語相符，自堪採信。
  (二)被告雖辯稱其未曾以「你真正欠人教訓」、「小心有一天你
    的車子被放火燒，你就知道」等語恫嚇吳秀珍。惟查，依證
    人即告訴人吳秀珍迭於偵查、原審審理中具結證稱：口角爭
    執前我一度離座走向助理，回座後，被告就到我座位旁邊，
    對我恫稱「你真正欠人教訓」等語，後來又說「小心有一天
    你的車子被人放火燒你就知道」等語綦詳（偵卷第3 、13-1
    4 頁、原審易字卷第21-22 頁）。另證人即雙方之同事蘇英
    隆前於偵查中亦證稱：當時吳秀珍在我正前方、被告在我右
    後方，我聽到吳秀珍罵被告「垃圾」，然後被告也回罵，就
    是2 人互嗆，最難聽的句子就是「垃圾」、「瘋女人」，我
    有聽到被告對吳秀珍說「小心有一天你的車子被人放火燒你
    就知道」這句話，因為這句比較大聲，加重印象，吳秀珍當
    時聽了以後還是繼續罵被告「垃圾」等語明確，並經原審當
    庭勘驗證人蘇英隆之偵查應訊影像光碟無誤，而製有勘驗筆
    錄在卷可憑（原審易字卷第31-34 頁）；及參以證人亦為雙
    方同事之林碧紅於偵查中結證稱：我當時聽到吳秀珍罵「瘋
    女人」、「垃圾」，被告聽了先跟江寶珠說「她在罵你」後
    ，就質問吳秀珍怎麼可以這樣罵人，被告、吳秀珍2 人就牽
    扯到雙方彼此的恩恩怨怨，且情緒激動，被告確實有講到「
    你的車子」這一類的話，但主要在講過去的恩怨（偵卷第50
    -51 頁）、在場同事之證人呂侑證稱：被告、吳秀珍吵起
    來後，換成江寶珠上前要將被告帶離吳秀珍，有聽到吳秀珍
    被嗆「你就是欠人家教訓」（偵卷第51頁）各等語；暨證人
    江寶珠於原審審理中證稱：當天是我看到吳秀珍拿著一大箱
    水果給助理，就隨口說「為什麼有人把這裡當作市場」，吳
    秀珍可能聽到了認為我針對她，就接著說「管人家什麼市場
    ，管好自己的事就好」，並接著罵出「瘋女人」、「垃圾」
    ，一連罵了3 次才走回自己的座位，被告是我的主管，就前
    去吳秀珍的座位勸阻，吳秀珍就接著罵被告「瘋女人」、「
    垃圾」，被告聽了情緒很激動講著雙方過去恩怨，我趕快去
    把被告拉回自己的位置等語（原審易字卷第26-28 頁），已
    足認被告、江寶珠、吳秀珍3 人於99年2 月2 日上午11時許
    ，在南山前金辦公室之口角爭執過程，乃係吳秀珍認江寶珠
    指其將辦公室當作菜市場而心生不滿，迭以「瘋女人」、「
    垃圾」辱罵江寶珠及稍後上前勸阻之被告，被告不堪受辱，
    除向吳秀珍細數雙方往昔糾紛細故外，並對吳秀珍恫以「你
    真正欠人教訓」、「小心有一天你的車子被放火燒，你就知
    道」（均閩南語）等語，嗣經江寶珠制止方歇等情，確有其
    事。是被告在該次口角爭執過程中，確曾以「你真正欠人教
    訓」、「小心有一天你的車子被放火燒，你就知道」（均閩
    南語）恫嚇吳秀珍至明，被告上開所辯，要屬卸責之詞，無
    足採信。又一般人於爭執過程中，因情緒激動，語氣難免急
    促，且聲調亦高低有別，更罕見待對方全然言畢始與之理性
    辯論之情，毋寧多為參與爭執者無不急於以連串強勢話語壓
    制對方，則強令週遭人等毫無遺漏且精準的觀察、記憶各參
    與爭執者之每一句話語，本欠缺期待可能性，遑論週遭人等
    或因原有事務刻正處理中，或認事不關己，致無從或自始無
    意留心完整之爭執經過，是以週遭人等事後僅能回憶出所見
    聞爭執之片段，甚或僅留有概略印象，而無從為任何恐嚇、
    侮辱言語之具體描述，俱合於常情，且不能憑此遽謂爭執過
    程中尚無恐嚇、侮辱犯行，故證人蘇英隆雖另證稱：我在爭
    執過程中，並沒有聽到「你真正欠人教訓」這句話（原審易
    字卷第33頁反面）、證人林碧紅證稱：我只聽到被告講說「
    你的車子」，但沒有聽到被告說你的車子會怎樣等語（偵卷
    第50頁），及證人薛海宏（偵卷第32-33 頁）、邱寶慧（偵
    卷第51頁）、江寶珠（原審易字卷第26頁反面）、楊月如（
    原審易字卷第24-25 頁）、王學治（原審易字卷第29頁反面
    ）所一致證稱並未聽到被告對吳秀珍恫稱：「小心有一天你
    的車子被放火燒，你就知道」等語，均不足為被告並無恐嚇
    犯行之有利認定；另證人蘇英隆、林碧紅各證稱：「瘋女人
    」係被告罵吳秀珍的（偵卷第49頁即原審易字卷第32頁反面
    ）、「你真正欠人教訓」係江寶珠對吳秀珍（偵卷第50頁）
    等語，也俱屬有誤，無足採取。
  (三)末按恐嚇罪之成立並不以行為人真有加害之意為必要，且被
    害人是否心生畏懼，乃應本於社會客觀經驗法則以為判斷基
    準。查「小心有一天你的車子被放火燒，你就知道」一語顯
    為加害對方財產安全之惡害通知，而「你真正欠人教訓」則
    寓有想毆打對方而加害對方身體安全之意，均含有警告意味
    ，而在客觀上俱足使一般人感覺身體、財產安全遭受威脅並
    因此心生畏懼，被告竟在爭執過程中對吳秀珍恫以該等言詞
    ，自具恐嚇之犯意、犯行無訛。被告另辯稱吳秀珍在爭執過
    程中，並未因其言語而心生畏懼，是故其並無成立恐嚇罪之
    可能云云，亦無可取。
  (四)綜上所述，本案事證明確，被告恐嚇犯行堪以認定，應依法
    論科。
三、核被告所為，係犯刑法第305 條之恐嚇危害安全罪。被告基
    於單一恐嚇犯意，先後以不同言詞接續為之，雖外觀上可區
    分為數舉動，惟各該舉動係於密切接近之時地內所實施者，
    且侵害同一法益，在刑法之評價上，自難強行分開，應包括
    視為接續犯一罪，始符法理（最高法院86年度臺上字第3295
    號判例意旨參照）。
四、原判決認被告罪證明確，因而適用刑法第305 條、第41條第
    1 項前段，刑法施行法第1 條之1 等規定，並審酌被告與吳
    秀珍間乃係同事關係，茍有爭執，本不乏妥適解決管道，詎
    竟恣意以「你真正欠人教訓」、「小心有一天你的車子被放
    火燒，你就知道」等加害生命、身體、財產安全之語，恫嚇
    吳秀珍，原屬不該。惟念被告前尚無任何前科紀錄，有臺灣
    高等法院被告前案紀錄表1 份在卷可稽，尚非素行不佳之人
    ，且被告係因不堪先遭吳秀珍迭以「瘋女人」、「垃圾」等
    語辱罵，一時失慮方犯下本案，要非無因，犯罪動機斷非甚
    惡。並斟以被告犯後全然否認犯行之態度，及其與吳秀珍迄
    未和解等一切情狀，量處拘役30日，並諭知如易科罰金以新
    臺幣1,000 元折算1 日之標準。經核原判決認事用法，尚無
    不合，量刑亦屬允當。被告上訴意旨，否認犯罪，指摘原判
    決不當，並無理由；檢察官循告訴人請求上訴意旨，謂被告
    迄今未與告訴人協商和解，毫無彌補告訴人之誠意，被告顯
    無悔悟之意云云，指摘原判決量刑過輕，亦為無理由；均應
    予以駁回。
五、本院查被告未曾因故意犯罪受有期徒刑以上刑之宣告，有其
    臺灣高等法院被告前案紀錄表在卷可參（見本院卷第18頁）
    ，固犯有本件恐嚇危安罪，惟衡情係在一時情緒激憤下所為
    ，要屬偶發初犯，且告訴人於本院審理時亦已表明願意原諒
    被告、不再追究等語（見本院卷第50頁），足認被告經此偵
    審程序及論罪科刑之教訓，當知警惕，應無再犯之虞，本院
    認其所宣告之刑，以暫不執行為適當，爰併予宣告緩刑2 年
    ，以啟自新。
據上論斷，應依刑事訴訟法第368 條，刑法第74條第1 項第1 款
，判決如主文。
本案經檢察官許月雲到庭執行職務。
中    華    民    國   100    年    9     月    29    日
              刑事第三庭    審判長法  官  莊崑山
                                  法  官  張意聰
                                  法  官  莊松泉
以上正本證明與原本無異。
本件判決不得上訴。
中    華    民    國   100    年    9     月    29    日
                                  書記官  吳華榮
附錄本件判決論罪科刑法條：
刑法第305 條
以加害生命、身體、自由、名譽、財產之事，恐嚇他人致生危害
於安全者，處2 年以下有期徒刑、拘役或300 元以下罰金。